【裁判字號】    98,交上訴,184
【裁判日期】    990204
【裁判案由】    過失致死
【裁判全文】
臺灣高等法院刑事判決               98年度交上訴字第184號
上  訴  人
即  被  告  乙○○
選任辯護人  黃青鋒律師
上列上訴人因過失致死案件，不服臺灣基隆地方法院98年度交訴
字第29號，中華民國98年10月23日第一審判決（起訴案號：臺灣
基隆地方法院檢察署98年度調偵字第146 、147 號），提起上訴
，本院判決如下：
    主  文
原判決關於乙○○部分撤銷。
乙○○從事業務之人，因業務上之過失致人於死，處有期徒刑陸
月，如易科罰金，以新臺幣壹仟元折算壹日。
    事  實
一、王少軍（業經原審判處有期徒刑6 月，緩刑3 年確定）於民
    國98年3 月12日17時50分，駕駛車號CSU-583 號重型機車（
    起訴書誤繕為自小客車）搭載莊涵茹，沿基隆市○○區○○
    路往碇內國中方向行駛，本應注意不得無照駕駛，且汽車在
    雙向2 車道行駛時，應在遵行車道內行駛，在劃有分向限制
    線之路段，不得超車駛入來車之車道內，而依當時天候晴、
    日間有自然光線、路面狀態乾燥、路面狀況無缺陷、道路無
    障礙物、視距良好等情形，又無不能注意之情形，於行經東
    碇路501 號附近時竟為超車而跨越分向線逆向行駛，適有平
    日從事駕駛業務駕駛聖心小學交通特約車（車主為一山遊覽
    車客運有限公司）載送學生上下學之司機乙○○駕駛車號A2
    -115號營業大客車，沿基隆市○○區○○路往源遠路方向，
    亦疏未注意車前狀況及安全操控車輛，且汽車在雙向2 車道
    行駛時，應在遵行車道內行駛，在劃有分向限制線之路段，
    不得駛入來車車道，竟跨越分向線對向行駛而來，王少軍、
    乙○○所駕車輛均煞避不及發生對撞，致莊涵茹受有顱內出
    血、胸內出血、頭部外傷及肋骨骨折等傷害，經送醫後仍不
    治死亡。
二、案經莊涵茹之父甲○○、母丙○○訴由基隆市警察局第三分
    局報請臺灣基隆地方法院檢察署檢察官偵查起訴。
    理  由
一、本案認定犯罪事實所引用之卷證資料（包含文書證據、物證
    等證據），並無證據證明係公務員違背法定程序所取得，且
    被告乙○○及其辯護人於本院審理終結前就該卷證資料均未
    表示爭執其證據能力（按原審行簡式審判程序、本院行通常
    審判程序），又卷內之文書證據，亦無刑事訴訟法第一百五
    十九條之四之顯有不可信之情況與不得作為證據之情形，則
    依刑事訴訟法第一百五十九條之五之規定，本案認定犯罪事
    實所引用之卷證資料，均有證據能力。
二、訊據上訴人即被告乙○○於本院審理時矢口否認有業務過失
    致死之犯行，並辯稱：伊行經肇事地點時沒有跨越中心線行
    駛，而王少軍騎乘機車原行駛在廂型車後面，突然超車所以
    才到伊的車道來，約距離十多公尺，伊才看到他，就馬上踩
    剎車，車子有點偏右，是王少軍撞到伊車子的左前側，當時
    伊沒有要閃車而偏左行駛，雖然右側路肩有停輛自用小客車
    ，但並未停到白線，伊車子還是可以在自己車道內通過云云
    。
三、經查：
  (一)被告王少軍於原審轉為證人身分接受詰問時具結稱：（乙○
    ○駕駛的遊覽車是否在撞擊時跨越分向線？）有，‧‧‧感
    覺上對方是迎面撞擊過來（見原審卷第32頁），核與證人即
    被告駕駛的遊覽車隨車小姐許秀鳳結證稱：（遊覽車當時有
    無跨越分向線？）有一點吧，因為旁邊有人臨時停車（見相
    驗卷第75頁）等情大致相符，足見被告駕駛的遊覽車在撞擊
    時因跨越分向線而與同跨越分向線之王少軍駕駛之重機車對
    撞致莊涵茹車禍死亡無訛，而本件車禍送請臺灣省基宜區車
    輛行車事故鑑定委員會鑑定亦同此認定，有該委員會鑑定意
    見書1 份附卷可佐，被告前開所辯並無可採。
  (二)此外，又有交通事故調查報告表(一)、(二)、道路交通事故現場
    圖各1 紙附卷可稽，另本件車禍被害人莊涵茹因此車禍死亡
    ，亦經臺灣基隆地方法院檢察署檢察官督同檢驗員相驗屬實
    ，製有相驗筆錄、相驗屍體證明書、驗斷書在卷可憑。是本
    件事證明確，被告上開之犯行，洵堪認定。
四、查被告乙○○平日駕駛車號A2-115號營業大客車（該車為聖
    心小學交通特約車，車主為一山遊覽車客運有限公司）載送
    學生上下學之司機，為從事駕駛業務之人，核其所為，係犯
    刑法第276 條第2 項之業務過失致死罪。又被告乙○○本件
    係過失犯，並非故意犯，雖其前曾違反台灣地區與大陸地區
    人民關係條例案件，經判處有期徒刑6 月確定，於93年10月
    29日易科罰金執行完畢，仍無累犯之適用。公訴意旨認其應
    成立累犯，容有誤會，併此敘明。
五、原審以被告乙○○犯罪事證明確，予以論罪科刑，固非無見
    。惟查王少軍係駕駛車號CSU-583 號重型機車與被告駕駛之
    營業大客車相撞，檢察官起訴書誤為王少軍駕駛自小客車對
    撞，原審未予糾正仍予援用，已有未洽；又原判決認定被告
    駕駛營業大客車跨越分向線與王少軍駕駛之重型機車相撞，
    惟未說明被告駕駛營業大客車撞擊時跨越分向線行駛之依據
    ，亦有未合。被告乙○○上訴意旨否認犯罪，雖為無理由，
    惟原判決此部分既有上開可議，仍屬不可維持，自應由本院
    將原判決關於此部分撤銷改判，爰審酌被告為職業駕駛人駕
    駛遊覽車，跨分向線行駛，為本件肇事次因及其所生危害、
    犯罪後尚未和解之態度等一切情狀，量處如主文第2項 所示
    之刑，並諭知易科罰金之折算標準示懲。
據上論斷，應依刑事訴訟法第369 條第1 項前段、第364 條、第
299 條第1 項前段，第276 條第2 項、第41條第1 項，刑法施行
法第1 條之1 ，判決如主文。
本案經檢察官沈世箴到庭執行職務。
中    華    民    國    99    年    2     月    4     日
                  刑事第八庭審判長法  官  張傳栗
                                  法  官  劉嶽承
                                  法  官  陳春秋
以上正本證明與原本無異。
如不服本判決，應於收受送達後十日內向本院提出上訴書狀，其
未敘述上訴之理由者並得於提起上訴後十日內向本院補提理由書
（均須按他造當事人之人數附繕本）。「切勿逕送上級法院」。
                                  書記官  李家敏
中    華    民    國    99    年    2     月    5     日
附錄：本案論罪科刑法條全文
中華民國刑法第276 條第2項（業務過失致死罪）
從事業務之人，因業務上之過失犯前項之罪者，處5 年以下有期
徒刑或拘役，得併科3 千元以下罰金。


司法院資訊處製作；財團法人民間司法改革基金會備份。
